最高法院刑事判決　　　　　　　　　　　　　　　九十三年度台上字第四一五四號
　　上　訴　人　端木慧貞 即.
　　自訴代理人　林 睿 駿
　　被　　　告　乙 ○ ○
　　　　　　　　丙 ○ ○
　　　　　　　　甲 ○ ○
右上訴人因自訴被告等常業詐欺案件，不服台灣高等法院中華民國九十年十月十七日
第二審判決（九十年度上易字第二四四九號，自訴案號：台灣台北地方法院八十八年
度自字第九二二號），提起上訴，本院判決如左：
    主　文
上訴駁回。
    理　由
按刑事訴訟法第三百七十七條規定：上訴於第三審法院，非以判決違背法令為理由，
不得為之。是提起第三審上訴，應以原判決違背法令為理由，係屬法定要件。如果上
訴理由狀並未依據卷內訴訟資料，具體指摘原判決不適用何種法則或如何適用不當，
或所指摘原判決違法情事，顯與法律規定得為第三審上訴理由之違法情形，不相適合
時，均應認其上訴為違背法律上之程式，予以駁回。本件原判決以上訴人即自訴人端
木慧貞在第一審自訴意旨略稱：被告乙○○、甲○○分別為東帝士股份有限公司（下
稱東帝士公司）負責人及總經理，乙○○與被告即地主丙○○共同於台北縣汐止鎮（
已改制為汐止市○○○○段保長坑小段二四六、二四七｜五等十四筆土地上合建房屋
一批，東帝士公司於民國八十二年六月間銷售時，於報紙媒體及海報中刊登廣告，上
訴人見廣告內容有游泳池、球場，生活設施齊全，林木參天，遂於同年七月五日與之
簽立買賣契約書，迄今卻未興建上開生活設施，顯係施用詐術，使人交付財物，因認
被告等涉有常業詐欺罪嫌。經審理結果認為：(一)乙○○詐欺部分，上訴人前曾以同一
事實對之提起自訴，經第一審法院於八十八年五月三十一日裁定駁回自訴（八十八年
度自字第二五一號），上訴人不服，提起抗告，復由原法院於同年七月二十九日駁回
抗告確定（八十八年度抗字第二八一號）。今上訴人以同一事實對乙○○再行提起自
訴，自非合法，因而維持第一審諭知乙○○部分不受理之判決，駁回上訴人在第二審
之上訴。(二)甲○○、丙○○部分，不能證明其犯罪，爰維持第一審諭知其無罪之判決
，亦駁回上訴人在第二審之上訴。已綜核全部卷證資料，逐一斟酌判斷，詳敘其應為
不受理判決及無從形成被告有罪判決之心證理由，從形式上觀察，並無判決違背法令
之情形存在。按駁回自訴之裁定已確定者，非有刑事訴訟法第二百六十條各款情形之
一者，不得對於同一案件再行自訴，上訴人提出台北縣政府八十八年八月五日北工使
字第四一八號函，認係屬新證據而對乙○○再行提起自訴云云。第查上述函件，係台
北縣政府函復林錦銓（即自訴代理人），以其陳情台北縣汐止市○○路○段六一五、
六一七號前興建之游泳池及人工瀑布係違章建築，已通知拆除隊執行拆除之情。而上
訴人自訴乙○○詐欺前案（八十八年度抗字第二八一號），則據原確定裁定於理由內
敘明：「自訴狀所述之詐欺內容……前開游泳池為違建，且海報圖所示之簾幕式人工
瀑布亦屬違建，原來告訴客戶是封閉空間而非開放空間，其海報內稱住商分治，然實
際並非如此……惟查依前所述，本件純屬民事糾紛，縱使被告未依約履行，而未達契
約要求，或前揭戲水池未向主管機關申請執照或海報圖所示之簾幕式人工瀑布屬違建
，或原來告訴客戶是封閉空間而非開放空間等是否屬實，亦與刑法詐欺取財之構成要
件有間……」等語。該裁定既已審酌上開函件之內容，該函件自非新證據無疑，上訴
人以該函件為新證據為由再行提起自訴，自非合法，原判決維持第一審諭知乙○○部
分不受理之判決，駁回上訴人在第二審之上訴，其適用法則並無違誤。又查證據之取
捨及證據之證明力如何，均屬事實審法院得自由裁量、判斷之職權，苟其此項裁量、
判斷，並不悖乎通常一般之人日常生活經驗之定則或論理法則，又於判決內論敘其何
以作此判斷之心證理由者，即不得任意指摘其為違法，據為提起第三審上訴之合法理
由。原判決認定上訴人購買之房屋，係由丙○○提供土地，與東帝士公司簽訂合建契
約，由東帝士公司負責出資規劃、設計、興建大樓，另由東帝士公司委託甲桂林房屋
仲介股份有限公司廣告銷售，丙○○均未參與大樓之規劃、設計、興建、銷售工作，
自難認其有向上訴人詐欺之犯行。而甲○○雖於八十年七月一日任職東帝士公司總經
理，惟於八十二年十一月三十日即已離職，而本件工地係於八十二年十二月十五日始
動工興建，上訴人以甲○○曾任東帝士公司總經理，認其為常業詐欺之共犯，亦屬無
據等情，因而為其無罪之諭知。此乃原審取捨證據及證據證明力判斷審判職權之合法
行使，其所為判斷復無悖乎一般經驗法則，尤不得指為違法。上訴意旨置原判決上開
明確論斷於不顧，對原審審判職權之合法行使，任憑己見，或就同一證據資料為相異
之評價，或就不影響於判決本旨事項再為事實上之爭辯，均與法律規定得為第三審上
訴理由之違法情形，不相適合，其上訴為違背法律上之程式，應予駁回。
據上論結，應依刑事訴訟法第三百九十五條前段，判決如主文。
中　　　華　　　民　　　國　　九十三　　年　　　八　　　月　　 十二 　　日
                              最高法院刑事第四庭
                                  審判長法官  紀　俊　乾
                                        法官  黃　正　興
                                        法官  劉　介　民
                                        法官  陳　東　誥
                                        法官  魏　新　和
      右正本證明與原本無異
                                              書  記  官
中　　　華　　　民　　　國　　九十三　　年　　　八　　　月　　 十六 　　日
                                                                    ｍ
